臺灣士林地方法院民事裁定
110年度智字第8號
原      告  綠茵生技股份有限公司

法定代理人  吳嘉峰  
訴訟代理人  田勝侑律師
            吳珮芳律師
被      告  財團法人生物技術開發中心


法定代理人  涂醒哲  
上列當事人間專利權授權契約事件，本院裁定如下：
    主  文
本件移送智慧財產法院。
    理  由
一、按訴訟之全部或一部，法院認為無管轄權者，應依原告聲請
    或依職權以裁定移送於其管轄法院，為民事訴訟法第28條第
    1 項所明定。又按依專利法、商標法、著作權法、光碟管理
    條例、營業秘密法、積體電路電路布局保護法、植物品種及
    種苗法或公平交易法所保護之智慧財產權益所生之第一審及
    第二審民事訴訟事件，及其他依法律規定或經司法院指定由
    智慧財產法院管轄之案件，由智慧財產法院管轄。智慧財產
    法院組織法第3 條第1 款、第4 款、智慧財產案件審理法第
    7 條定有明文。司法院並依智慧財產法院組織法第3 條第4
    款規定，以民國97年4 月24日院台廳行一字第0970009021號
    函指定㈠ 不當行使智慧財產權權利所生損害賠償爭議事件；
    ㈡ 當事人以一訴主張單一或數項訴訟標的，其中主要部分涉
    及智慧財產權者，如係基於同一原因事實而不宜割裂，均為
    應由智慧財產法院管轄之民事事件。再按智慧財產民事訴訟
    事件，依智慧財產法院組織法第3 條第1 款、第4款及智慧
    財產案件審理法第7 條規定，其範圍為：㈠ 智慧財產權權利
    歸屬或其申請權歸屬及其報酬爭議事件。㈡契約爭議事件：1
    .智慧財產權授權契約事件。2.智慧財產權讓與、設質、信
    託、同意註冊、申請權讓與及其他契約爭議事件。㈢侵權爭
    議事件：1.侵害智慧財產權有關財產權爭議事件。2.侵害智
    慧財產權有關人格權爭議事件。㈣使用智慧財產權所生補償
    金、權利金爭議事件。㈤公平交易法有關智慧財產權益保護
    事件。㈥智慧財產權保全證據及保全程序事件。㈦其他依法律
    規定或經司法院指定由智慧財產法院管轄之事件。智慧財產
    案件審理細則第2 條亦定有明文。另參酌智慧財產法院組織
    法第1 條立法意旨，為使智慧財產之民事訴訟事件能集中由
    智慧財產法院依智慧財產案件審理法所定程序審理，除民事
    訴訟法第24條、第25條規定之情形外，普通法院就智慧財產
    法院成立後之前開智慧財產民事事件應將之裁定移送智慧財
    產法院（最高法院103 年度台抗字第443 號裁定、臺灣高等
    法院暨所屬法院99年法律座談會民事類提案第25號研討結果
    參照）。
二、原告起訴主張：原告與訴外人中央研究院（下逕稱中研院）
    於民國103年4月間簽訂專屬授權契約，由中研院授權原告使
    用其農業生物科技研究中心徐麗芬研究員等人創作之研發成
    果「富含半乳糖脂之植物萃取物及其用途（中研院覽號：14
    A-0000000）」及契約附件一所示專利申請案號000000000（
    專利號：I558403）之專利（下稱系爭專利），原告就系爭
    專利，具有在本國、美國、歐盟及中國大陸使用、實施、重
    製、修改技術資料並販售、銷售產品之專有權、排他權及再
    授權之權利，且在經濟部智慧財產局登記在案；詎原告於10
    9年間發現訴外人中美兄弟製藥股份有限公司（下逕稱中美
    兄弟公司）於市面販售昭和植萃產品，遂於同年8月7日函詢
    中研院，經中研院函覆其曾專屬授權予被告有關昭和草研究
    成果，被告再將之授權予中美兄弟公司。惟中研院已將系爭
    專利專屬授權予原告，排除原專利權人中研院及他人實施專
    利授權範圍之內容，亦排除中研院再授權予他人，中研院與
    被告簽署之專屬授權契約顯然違反系爭契約與專利法之規定
    ，爰請求確認中研院與被告簽署之專屬授權契約有關系爭專
    利範圍相同之昭和草技術、方法、材料、製程、配方無效等
    語。是本件關於原告主張中研院已將系爭專利專屬授權予原
    告，排除中研院及他人實施專利授權範圍之內容，亦排除中
    研院再授權予他人，中研院與被告簽署之專屬授權契約有關
    系爭專利範圍相同之昭和草技術、方法、材料、製程、配方
    ，違反系爭契約與專利法規定之事實，其主要爭點已涉及原
    告與中研院、被告間就系爭專利之專屬授權爭議，核屬智慧
    財產民事訴訟事件，又查無兩造有以書面約定合意管轄之情
    ，依前開規定及說明，應由智慧財產法院管轄。從而，原告
    向本院起訴容有違誤，爰依職權移送於該管轄法院。
三、爰裁定如主文。
中　　華　　民　　國　　110 　年　　11　　月　　16　　日
                  民事第一庭法  官  劉逸成
以上正本證明與原本無異。
如不服本裁定，應於裁定送達後10日之不變期間內，向本院提出
抗告狀，並繳納抗告費新臺幣1,000 元。
中　　華　　民　　國　　110 　年　　11　　月　　16　　日
                            書記官  康雅婷